臺灣苗栗地方法院刑事判決
110年度訴字第530號
公  訴  人  臺灣苗栗地方檢察署檢察官
被      告  劉柏宏



被      告  劉東輝





共同指定
辯 護 人    本院公設辯護人  蔡文亮
上列被告因毒品危害防制條例案件，經檢察官提起公訴（110年
度偵字第2419號、第3769號），本院判決如下：
    主  文
劉柏宏共同犯販賣第三級毒品未遂罪，處有期徒刑壹年貳月。扣
案如附表編號1、3所示之物均沒收。
劉東輝共同犯販賣第三級毒品未遂罪，處有期徒刑壹年。扣案如
附表編號1、2所示之物均沒收。
    犯罪事實
一、劉柏宏、劉東輝均知悉甲基-N,N-二甲基卡西酮為毒品危害
    防制條例所定之第三級毒品，非經許可，不得非法持有、販
    賣，竟意圖營利，基於共同販賣第三級毒品之犯意聯絡，於
    民國110年4月1日，由劉柏宏以暱稱「台中營沒被打槍過」(
    含咖啡圖案)，在tiktok網站上公開影片區，留言發表「台
    中營今晚最後20一律晚上6.回覆」之訊息，用以表明自己可
    販賣毒品咖啡包，向不特定人兜售毒品咖啡包，劉東輝則負
    責出面與買家交易，2人並約定平分出售毒品咖啡包所得利
    潤。桃園市政府警察局大園分局員警執行網路巡邏勤務，而
    發現上開發表之訊息，員警隨即喬裝買家，與劉柏宏即「台
    中營沒被打槍過」聯絡，商討毒品咖啡包之價格、數量、地
    點等交易細節，談妥以新臺幣(下同)5,000元之價格，交易
    毒品咖啡包10包，並約定於110年4月1日16時30分許，在苗
    栗縣三義鄉車亭服務區全家商場前交易。劉柏宏先於同日13
    時30分許，以微信暱稱「寧寧（台中台南高雄）」通知劉東
    輝，先去臺中市太平區太平路85度C附近巷內等待毒品，劉
    東輝抵達該巷內後，劉柏宏便聯繫李宗澤（由警方另案調查
    ），向李宗澤拿毒品，雙方約定待毒品賣出後，再以每包30
    0元之價金回給李宗澤，李宗澤則派人將如附表編號1所示之
    毒品咖啡包16包（外包裝印有兄弟你說字樣），攜至該巷內
    交給劉東輝，劉東輝取得毒品咖啡包16包後，便騎乘車牌號
    碼000-000號普通重型機車，前往劉柏宏指示之苗栗縣三義
    鄉車亭服務區全家商場前交易，劉東輝於110年4月1日16時3
    5分許，抵達上開交易地點，與喬裝為買家之員警碰面，劉
    東輝進入警方之偵防車內，以一手交錢一手交貨方式，將11
    包毒品咖啡包交給警方（多出1包是現場加碼贈送），當場
    為警逮捕而販賣第三級毒品未遂，警方除現場扣得交易之毒
    品咖啡包11包外，並在劉東輝隨身包內，扣得準備交易之其
    他毒品咖啡包共5包，及附表編號2所示劉東輝所持有，與劉
    柏宏聯繫販毒用之OPPO手機1支等物。劉東輝被警逮捕後，
    在警方尚未知悉前，向警方供出扣案之毒品，係劉柏宏交代
    其去向一位男子取貨，警方再依劉東輝供述，循線查獲共犯
    劉柏宏。
二、案經由桃園市政府警察局大園分局報告臺灣苗栗地方檢察署
    檢察官偵查起訴。
    理    由
壹、證據能力部分
一、被告以外之人於審判外之言詞或書面陳述，除法律有規定者
    外，不得作為證據；被告以外之人於審判外之陳述，雖不符
    刑事訴訟法第159條之1至第159條之4之規定，而經當事人於
    審判程序同意作為證據，法院審酌該言詞陳述或書面陳述作
    成時之情況，認為適當者，亦得為證據，刑事訴訟法第159
    條第1項、第159條之5第1項分別定有明文。查本案所引被告
    以外之人於審判外之供述，經被告劉東輝、劉柏宏及辯護人
    表示同意作為證據（見本院卷第48頁），本院審酌該等陳述
    無證明力明顯過低之情事，且依製作時之情況，尚無違法不
    當之瑕疵，認作為證據應屬適當，是得為證據。
二、被告所為不利於己之供述，無出於強暴、脅迫、利誘、詐欺
    、疲勞訊問、違法羈押或其他不正之方法，亦非違反法定障
    礙事由經過期間不得訊問或告知義務規定而為，依刑事訴訟
    法第156條第1項、第158條之2規定，應有證據能力。
三、本案所引非供述證據，無違反法定程序而取得之情形，依刑
    事訴訟法第158條之4反面規定，得為證據。
貳、實體方面
一、認定犯罪事實所憑證據及其理由
    訊據被告劉柏宏、劉東輝2人對上開犯罪事實，分別於警詢
    、偵查、本院準備程序及審理時均坦承不諱（見第2419號偵
    卷第32至37頁、第144至146頁、第151頁、第3769號偵卷第1
    7至21頁、第133至137頁；本院卷第47頁、第89頁），並有
    桃園市政府警察局大園分局搜索扣押筆錄、扣押物品目錄表
    、自願受搜索同意書、領據（保管）單、查獲毒品危害防制
    條例「毒品」初步鑑驗報告單、觀音分駐所員警製作之職務
    報告、被告劉東輝指認陳柏宏之指認犯罪嫌疑人紀錄表、車
    輛詳細資料報表、「TikTok(抖音)」公開影片截圖、與員警
    在「TikTok(抖音)」之對話紀錄截圖、警方逮捕被告劉東輝
    照片、扣押毒品咖啡包照片、被告劉東輝與劉柏宏之微信聊
    天紀錄截圖、毒品案被告通聯記錄表及手機螢幕畫面截圖、
    桃園市政府警察局手持式拉曼光譜儀初步篩驗報告、內政部
    警政署刑事警察局110年4月22日刑鑑字第1100035083號鑑定
    書（以上見第2419號偵卷第59至75頁、第95至101頁、第107
    至135頁、第155至157頁、第171至207頁、第223頁）、被告
    劉柏宏指認李宗澤之指認犯罪嫌疑人紀錄表（以上見第3769
    號偵卷第23至29頁）在卷足憑；此外復有如附表所示甲基-N
    ,N-二甲基卡西酮之毒品咖啡包共16包、手機1支扣案足資佐
    證。足認被告劉柏宏、劉東輝2人之自白與事實相符，堪以
    採信。
二、按販賣毒品本屬政府嚴予查緝之不法行為，非可公然為之，
    販賣毒品罪更係重罪，設若無利可圖，衡情一般持有毒品者
    ，當不致輕易將持有毒品交付他人；況毒品價格不貲、物稀
    價昂，並無公定之價格，不論任何包裝，均可任意分裝增減
    分量，每次買賣價量，亦可能隨時依雙方間之關係深淺、資
    力、需求量及對行情之認知、來源是否充裕、查緝是否嚴緊
    ，購買者被查獲時供述購買對象之可能性風險之評估等，因
    而異其標準，並隨時機動調整，非可一概而論，是販賣之利
    得除經坦承犯行或價量俱臻明確外，委難查得實情，販賣之
    人從價差或量差中牟利方式雖異，其意圖營利之非法販賣行
    為則一，被告劉柏宏於警詢中自承：李宗澤以每包300元賣
    給我，我再提高價格以每包500至600元價格賣出，每包賺取
    200至300元不等差價等語（見第3769號偵卷第20頁），足徵
    被告劉柏宏、劉東輝2人主觀上確有營利之意圖。
三、綜上所述，本案事證已臻明確，被告劉柏宏、劉東輝2人上
    開犯行，均堪認定，應依法予以論科。
參、論罪科刑： 
一、按「誘捕偵查」在實務運作上一般區分為兩種類型，即「創
    造犯意型之誘捕偵查」與「提供機會型之誘捕偵查」；前者
    ，亦稱「陷害教唆」，指該行為人原不具犯罪之故意，純因
    司法警察之設計教唆，始萌生犯意，進而實施犯罪構成要件
    之行為者。「陷害教唆」係司法警察以引誘或教唆犯罪之不
    正當手段，使原無犯罪故意之人因而萌生犯意而實施犯罪行
    為，再進而蒐集其犯罪之證據而予以逮捕偵辦；縱其目的係
    在於查緝犯罪，但其手段顯然違反憲法對於基本人權之保障
    ，且已逾越偵查犯罪之必要程度，對於公共利益之維護並無
    意義，向為法所不許。後者，係指行為人原本即有犯罪之意
    思，偵查人員僅係提供機會讓其犯罪，於其犯罪時予以逮捕
    而言，亦稱為「釣魚偵查」，因行為人本即有犯罪之故意，
    雖與該行為人交涉之偵查機關所屬人員或其合作者，實際上
    並無使犯罪完成之真意，但該行為人應成立未遂犯（最高法
    院110年度台上字第5054號判決意旨參照）。本案係被告劉
    柏宏、劉東輝，原本即有販賣毒品之故意，先由被告劉柏宏
    在「TikTok(抖音)」軟體上，以暱稱「「台中營沒被打槍過
    」(含咖啡圖案)某影片下，留言發表「台中營今晚最後20一
    律晚上6.回覆」之訊息，用以表明自己可販賣毒品咖啡包，
    向不特定人兜售毒品咖啡包，警方網路巡邏時看見，乃佯裝
    買家與被告劉柏宏交涉，提供機會讓其等犯罪，並於約定交
    易之地點，當場逮捕交貨之被告劉東輝，並循線查獲被告劉
    柏宏，足見本件警方僅係對原已具有犯罪故意之被告劉柏宏
    、劉東輝2人，以設計引誘之「釣魚」方式，使其暴露犯罪
    事證而予以逮捕偵辦，核與「陷害教唆」之情形迥然有別，
    則上開警方所實施之作為，當屬「提供機會型之誘捕偵查」
    ，而非「創造犯意型之誘捕偵查」至明；又員警佯裝購買毒
    品，並無實際購毒之真意，惟被告劉柏宏、劉東輝2人既有
    販毒之故意，且依約交付毒品，即已著手實施販毒之行為，
    但因警察伺機逮捕，事實上其2人與員警不能真正完成買賣毒
    品之行為，是被告劉柏宏、劉東輝2人本次行為應僅論以販賣未
    遂罪。
二、核被告劉柏宏、劉東輝2人所為，均係犯毒品危害防制條例
    第4條第6項、第3項之販賣第三級毒品未遂罪。被告劉柏宏
    、劉東輝2人，有犯意聯絡及行為分擔，應論以共同正犯。
    被告劉柏宏、劉東輝2人所持有編號1至16之第三級毒品「甲
    基-N,N-二甲基卡西酮」，驗前總純質淨重約6.75公克，已
    達毒品危害防制條例第11條第5 項所定純質淨重5 公克以上
    ，故其2人持有之低度行為，應為販賣未遂之高度行為所吸
    收，不另論罪。
三、刑之減輕事由
  ㈠未遂減輕
　　被告劉柏宏、劉東輝2人已著手於販賣第三級毒品之構成要
    件行為，因警員實施誘捕偵查致未能發生犯罪之結果而不遂
    ，為障礙未遂犯，爰依刑法第25條第2項之規定，按既遂犯
    之刑度，減輕其刑。
  ㈡偵審中自白減輕
　　按犯第4條至第8條之罪於偵查及歷次審判均自白者，減輕其
    刑，毒品危害防制條例第17條第2項定有明文。被告劉柏宏
    、劉東輝2人於偵查及本院審理時，均坦承本案犯行不諱，
    爰依毒品危害防制條例第17條第2項之規定，減輕其刑。
　㈢供出毒品來源查獲其他正犯或共犯減輕
    按毒品危害防制條例第17條第1 項規定：「犯第4 條至第8
    條、第10條或第11條之罪，供出毒品來源，因而查獲其他正
    犯或共犯者，減輕或免除其刑」。其中所謂：「供出毒品來
    源，因而查獲其他正犯或共犯者」，是指犯罪行為人供出毒
    品來源的對向性正犯，或與其具有共同正犯、共犯（教唆犯
    、幫助犯）關係之毒品由來之人的相關資料，客觀上足使偵
    查犯罪之公務員據以發動偵查，因而查獲其人及其犯行。至
    於「查獲」的屬實與否，乃是法院職權認定的事項，應由法
    院做最後審查並決定其真實性，故法院必須依據偵查機關所
    蒐集的證據綜合判斷有無「因而查獲」的事實，不以偵查結
    論作為判斷此部分事實的絕對依據。因此，「查獲」的認定
    不以行為人所供出之人經檢察官起訴或法院判刑確定為限，
    如相關證據在客觀上已經足以確認該人、該犯行者，亦屬「
    查獲」的態樣之一（最高法院110 年度台上字第1090號、10
    9 年度台上字第5671號、第5395號等刑事判決可作為參考）
    。經查：
　①被告劉東輝被喬裝買家之警方逮捕前，警方只知與其約定交
    易之人，係暱稱「台中營沒被打槍過」(含咖啡圖案)之人，
    不知其真實身分，係經被告劉東輝指認，始循線查獲共犯被
    告劉柏宏，有被告劉東輝之警詢筆錄在卷足憑（見第2419號
    偵卷第32至35頁），並有桃園市政府警察局大園分局111年3
    月8日園警分刑字第1110008013號函附查獲員警姜彣勳製作
    之職務報告1紙在卷足憑（見本院卷第69至71頁），堪認本
    案有因被告劉東輝供出毒品來源，因而查獲共同正犯被告劉
    柏宏之情，被告劉東輝就販賣第三級毒品未遂犯行，應依毒
    品危害防制條例第17條第1項減輕其刑。
　②被告劉柏宏被警方逮捕後，向警方及檢察官供出扣案之第三
    級毒品係購自李宗澤，有其警詢及偵查筆錄在卷足憑（見第
    3769號偵卷第18至21頁、第134至137頁）。且被告劉東輝亦
    向檢察官證述：編號50這張截圖「消完我匯錢給宗則，他在
    叫他朋友拿25來消」，是說大致上1包毒品咖啡包要回300元
    給上游宗則（指李宗澤），所以寧寧（指劉柏宏）說等我把
    19包賣完，他要把錢回給宗則，才再拿25包，25包消完才會
    再給我錢等語（見第2419號偵卷第144、145頁）；又向檢察
    官供稱：「（問：寧寧在訊息中說：宗則，是誰？）他上手
    。我有在寧寧家見過他，但不知道他的本名為何。」等語（
    見第2419號偵卷第151頁），並有被告劉東輝扣押手機之對
    話截圖編號50、51在卷足憑（見第2419號偵卷第133、134頁
    ）。足見被告劉柏宏、劉東輝上開供詞，已足以確定本案扣
    押之毒品，係上手李宗澤提供無訛。又本院函詢本案是否有
    因被告劉柏宏供述而查獲共犯李宗澤乙節，經桃園市政府警
    察局大園分局以園警分刑字第1110005663號函（稿）覆略以
    ：「李宗澤同時為本案及上開案件之毒品上手˙˙˙俟李宗澤
    到案就本案犯罪事實完成詢證後，將立即函復貴院」等語，
    堪認本案有因被告劉柏宏供出毒品來源，因而查獲其他正犯
    李宗澤之情，被告劉柏宏就販賣第三級毒品未遂犯行，亦得
    依毒品危害防制條例第17條第1項減輕其刑。
　㈣減輕之順序　
　  被告劉柏宏、劉東輝2人就本案犯行，同時有上開未遂、自
    白、供出其他正犯或共犯之3種減輕事由，爰依刑法第71條
    第2項、第70條規定，先依較少之數減輕後遞減之，再遞減
    輕之。　
四、爰以行為人之責任為基礎，並審酌被告劉柏宏、劉東輝2人
    ，明知甲基-N,N-二甲基卡西酮，係第三級毒品，法律嚴格
    禁止販賣，竟貪圖可從中賺取價差之利益，欲共同販賣予他
    人，且扣案之毒品咖啡包數量不少，幸為警方佯裝買家及時
    查獲，始未使毒品擴散，應嚴予非難，兼衡被告2人犯後始
    終坦承不諱，態度尚佳；被告劉柏宏居於幕後主導販毒地位
    ，犯罪情節較重，被告劉東輝屬交付毒品車手地位，犯罪情
    節較輕；暨被告劉柏宏向本院自述教育程度為國中肄業，從
    事貼磁磚，月收入約3萬元，與母同住；被告劉東輝向本院
    自述教育程度為國中畢業，從事外牆噴漆，日薪1,500元月
    ，與父母、胞妹、妻及1幼女同住（見本院卷第91頁）等一
    切情狀，分別量處如主文第1、2項所示之刑，以資懲儆。
五、辯護人以被告劉東輝前案執行完畢後，已超過5年為由，請
    求本院對被告劉東輝為緩刑之宣告乙節。然查被告劉東輝前
    因傷害、恐嚇取財未遂等案件，經法院分別判處有期徒刑6
    月、7月確定，再經臺灣臺中地方法院以103年度聲字第2223
    號裁定，定應執行有期徒刑1年確定，入監服刑後，於104年
    2月20日因縮刑期滿執行完畢出監，有臺灣高等法院被告前
    案紀錄表在卷足憑，本院審酌被告劉東輝前案執行完畢後，
    不知悛悔改過遷善，又再犯本案毒害社會，足見其有反社會
    之特別惡性，本院認為不宜對其為緩刑之宣告。至被告劉柏
    宏前另犯販賣第三級毒品未遂案件，業經臺灣臺中地方法院
    於111年2月10日以110年度訴字第1604號判決，判處有期徒
    刑1年11月在案，有該判決影本乙件在卷足憑（件本院卷第1
    01至115頁），故被告劉柏宏不符緩刑之要件，併此敘明。
六、沒收：
　㈠扣案如附表編號2所示之OPPO智慧型手機1支（門號000000000
    0號，含SIM卡1枚），係被告劉東輝所有，供其與被告劉柏
    宏聯絡販毒所用之工具，已據被告劉東輝向本院供述甚明（
    見本院卷第89頁），自應依毒品危害防制條例第19條第1項
    規定，在被告劉東輝之罪刑項下宣告沒收。
　㈡至附表編號3所示之iPHONE 12手機1支，據被告劉柏宏向本院
    供稱：我是用iPHONE 12手機，在抖音刊登販賣毒品之訊息
    ，門號為0000000000，是我伯父辦給我用的，後來在臺中那
    次被查扣了等語（見本院卷89至90頁）。按該支手機雖由臺
    灣臺中地方法院他案扣押中，且由該法院以110年度訴字第1
    604號判決宣告沒收在案（見本院卷第114頁），未由本院扣
    押，然該支手機既有供本案販毒之用，本院仍應依毒品危害
    防制條例第19條第1項規定，在被告劉柏宏之罪刑項下予以
    宣告沒收。
　㈢按毒品危害防制條例第18條第1項後段應沒入銷燬之毒品，指
    查獲施用或持有之第三、四級毒品而言。倘係查獲製造、運
    輸、販賣、意圖販賣而持有、以非法方法使人施用、引誘他
    人施用或轉讓第三、四級毒品，既屬同條例相關法條明文規
    定處罰之犯罪行為，即非該條項應依行政程序沒入銷燬之範
    圍。又同條例第19條第1項所定供犯罪所用或因犯罪所得之
    物，係指犯第4條至第9條、第12條、第13條或第14條第1項
    、第2項之罪所用之物，不包括毒品本身在內，是尚不得援
    用此項規定為第三、四級毒品之沒收依據。再同條例對於查
    獲之製造、運輸、販賣、意圖販賣而持有、以非法方法使人
    施用、引誘他人施用及轉讓第三、四級毒品之沒收，並無特
    別規定，如其行為已構成犯罪，則該毒品即屬不受法律保護
    之違禁物，應回歸刑法之適用，依刑法第38條第1項之規定
    沒收之，始為適法（最高法院109年度台上字第1301號判決
    意旨參照）。經查：本案如附表編號1所示之毒品咖啡包共1
    6包，經鑑定結果，均含有第三級毒品「甲基-N,N-二甲基卡
    西酮」（Methy1-N,N-Dimethylcathinone）成分，且係查獲
    欲供販賣之第三級毒品，揆諸前揭說明，核屬違禁物，自應
    依刑法第38條第1項規定，在被告劉柏宏、劉東輝2人之罪刑
    項下宣告沒收。而直接包裹上開毒品之包裝袋，無論以何種
    方式分離，均會有極微量毒品殘留，應與毒品整體視為違禁
    物，依上開規定併予沒收。至鑑驗過程耗損之毒品，因已滅
    失，無庸再為沒收之諭知。
　㈣按倘行為人原即有販賣毒品營利之犯意，而其交易未完成，
    係遭司法警察（官）於調查時，以辦案技巧，備款佯稱有意
    購買毒品，進而查獲者，因該款實係供調查證據所使用之工
    具，顯非行為人因犯罪所得之財物，自不生沒收問題（最高
    法院96年度台上字第175號判決意旨參照）。本案交易之現
    金5,000元，係喬裝買家之警員佯稱購買毒品之價金，業經
    警員領回，此有領據（保管）單1紙附卷可查（見第2419號
    偵卷第73頁），並非被告劉柏宏、劉東輝2人因犯罪所得之
    財物，自不生沒收之問題。
據上論斷，應依刑事訴訟法第299條第1項前段，毒品危害防制條
例第4條第3項、第6項、第17條第1項、第2項、第19條第1項，刑
法第11條前段、第28條、第25條第2項、第38條第1項，判決如主
文。
本案經檢察官楊岳都提起公訴、檢察官吳宛真到庭執行職務。
中　　華　　民　　國　　111 　年　　5 　　月　　18　　日
            刑事第一庭  審判長法  官  陳茂榮
                              法  官  許蓓雯
                              法  官  柳章峰
以上正本證明與原本無異。　　　　　　　　　　　　　　　　如不服本判決應於收受判決後20日內向本院提出上訴書狀，並應敘述具體理由。其未敘述上訴理由者，應於上訴期間屆滿後20日內向本院補提理由書(均須按他造當事人之人數附繕本)「切勿逕送上級法院」。
                              書記官  王祥鑫
中　　華　　民　　國　　111 　年　　5 　　月　　18　　日
附錄本案論罪法條全文：
毒品危害防制條例第4條
製造、運輸、販賣第一級毒品者，處死刑或無期徒刑；處無期徒
刑者，得併科新臺幣3千萬元以下罰金。
製造、運輸、販賣第二級毒品者，處無期徒刑或10年以上有期徒
刑，得併科新臺幣1千5百萬元以下罰金。
製造、運輸、販賣第三級毒品者，處7年以上有期徒刑，得併科
新臺幣1千萬元以下罰金。
製造、運輸、販賣第四級毒品者，處5年以上12年以下有期徒刑
，得併科新臺幣5百萬元以下罰金。
製造、運輸、販賣專供製造或施用毒品之器具者，處1年以上7年
以下有期徒刑，得併科新臺幣1百50萬元以下罰金。
前五項之未遂犯罰之。

附表：
編號 物品名稱 數量 備註 1 毒品咖啡包 16包 依內政部警政署刑事警察局110年4月22日刑鑑字第1100035083號鑑定書記載： 鑑定方法：　　 一、氣相層析／質譜分析法。 二、核磁共振分析法。　　　 鑑定結果：　　 一、送鑑證物： ㈠現場編號GD110-072，毒品咖啡包（兄弟你說），16包，其上已分別編號1至16。 二、編號1至16：經檢視均為白/灰黑包裝，外觀型態均相似。 ㈠驗前總毛重151.76公克（包裝總重約16.64公克），驗前總淨重約135.12公克。                    ㈡隨機抽取編號10鑑定：經檢視內含綠色粉末。   ⒈淨重9.82公克，取1.10公克鑑定用罄，餘8.72公克。    ⒉檢出第三級毒品「甲基-N,N-二甲基卡西酮」（Methy1-N,N-Dimethylcathinone）成分。  ⒊另測出非毒品成分：Mirtazapine。 4、測得甲基-N,N-二甲基卡西酮純度約5 %。　 ㈢依據抽測純度值，推估編號1至16均含「甲基-N,N-二甲基卡西酮」之驗前總純質淨重約6.75公克。  2 OPPO智慧型手機（門號0000000000號，含SIM卡1枚） 1支 被告劉東輝所有，供本案販毒聯絡之用。  3 iPhone12智慧型手機 （門號0000000000號，含SIM卡1枚） 1支 被告劉柏宏所有，供本案販毒聯絡之用。 （現在臺灣臺中地方法院110年度訴字第1604號案件扣押中）